臺灣新竹地方法院民事裁定  
111年度抗字第3號
抗  告  人  黃范緞妹之繼承人黃文亮

            黃范緞妹之繼承人黃道福

            黃范緞妹之繼承人黃燕海


            黃范緞妹之繼承人黃秋菊

            黃范緞妹之繼承人黃秋玉

            黃范緞妹之繼承人黃俊凱

            黃范緞妹之繼承人黃暐鈞

            黃范緞妹之繼承人黃淑慧

            黃范緞妹之繼承人黃美瑄

            黃范緞妹之繼承人黃筱禎

            黃范緞妹之繼承人黃旭光

            黃兆麟  
相  對  人  新竹縣竹東地區農會

法定代理人  徐彧盛  


上列抗告人與相對人間拍賣抵押物事件，抗告人對於民國110年1
1月19日本院110年度司拍字第143號裁定提起抗告，本院裁定如
下：
    主  文
抗告駁回。
抗告程序費用新臺幣壹仟元由抗告人負擔。
    理  由
一、按因裁定而權利受侵害者，得為抗告，非訟事件法第41條第
    1項定有明文。又按不動產所有人設定抵押權後，將不動產
    讓與他人者，依民法第867條但書規定，其抵押權不因此而
    受影響，抵押權人得本於追及其物之效力實行抵押權。系爭
    不動產既經抵押人讓與他人而屬於受讓之他人所有，則因實
    行抵押權而聲請法院裁定准許拍賣該不動產時，自應列受讓
    之他人為相對人（最高法院74年台抗字第431號判決要旨參
    照）。倘非不動產之所有權人，對該不動產無處分權，不得
    以之為對象，聲請拍賣抵押物。經查，抗告人黃范緞妹之繼
    承人黃旭光(下稱黃旭光)於民國108年12月18日、109年2月5
    日將其所有如原裁定附表所示之不動產(下稱系爭不動產)權
    利範圍各1/7，贈與予抗告人黃兆麟，已非系爭不動產之所
    有權人，此有系爭不動產之登記謄本存卷可憑，黃旭光既非
    系爭不動產之所有權人，即無處分權。次查，黃旭光亦非本
    件最高限額抵押權擔保債權之債務人，對系爭不動產復無其
    他物權或信託權利。職是，原裁定雖將黃旭光列為關係人，
    然黃旭光並未因原裁定而權利受侵害，揆之前揭說明，無權
    提起抗告，本件黃旭光所提抗告，於法不合，應予駁回，首
    應敘明。
二、第按抵押權人於債權已屆清償期而未受清償者，得聲請法院拍賣抵押物，就其賣得價金而受清償，上開規定於最高限額抵押權亦準用之，民法第873條、第881條之17分別定有明文。又聲請拍賣抵押物係屬非訟事件，於最高限額抵押，法院祇須就抵押權人提出之文件為形式上審查，如認其抵押權已依法登記，並有抵押權登記擔保範圍之債權存在，且債權已屆清償期而未受清償，即應為准許拍賣抵押物之裁定；至於法院所為准許與否之裁定，無確定實體法上法律關係存否之效力，債務人或抵押人對抵押債權及抵押權之存否如有爭執，應另循訴訟途徑以謀解決，不得僅依抗告程序聲明其有爭執，並據為廢棄拍賣抵押物物裁定之理由（最高法院93年度台抗字第905號、94年度台抗字第631號、94年度台抗字第270號裁判意旨參照）。　　　　　　　　　　　　　　　
三、相對人於原審聲請意旨略以：緣原債務人黃范緞妹(已殁)於
    83年8月3日，以其所有之系爭不動產，為擔保其對聲請人所
    負借貸債務之清償，設定新臺幣(下同）240萬元之本金最高
    限額抵押權，存續期間自83年8月1日至113年7月31日，業經
    登記在案。嗣債務人黃范緞妹於85年11月18日向聲請人借款
    400萬元，未依約定還款，經聲請人取得支付命令後聲請強
    制執行，現尚欠本息7,100,449元未受償。嗣債務人黃范緞
    妹於106年6月27日死亡，系爭不動產由繼承人即抗告人黃文
    亮、黃道福、黃燕海、黃秋菊、黃秋玉、黃俊凱、黃暐鈞、
    黃淑慧、黃美瑄、黃筱禎、黃旭光於106年6月27日因繼承而
    取得所有權，其後黃旭光將其權利範圍贈與予抗告人黃兆麟
    ，為此聲請拍賣抵押物以資受償，並提出抵押權設定契約書
    、其他約定事項、他項權利移轉變更契約書、他項權利證明
    書、土地登記簿謄本、新竹縣地籍異動索引、借據、本院87
    年執字第2943號債權憑證暨繼續執行紀錄表及分配表、繼承
    系統表及戶籍資料等件為證。
四、抗告意旨略以：相對人自89年起至105年止，就債務人黃范
    緞妹於相對人新竹縣○○○區○○設○○○○○○號：00000000000000
    ）存簿扣繳利息，並經抗告人黃燕海於105年8月19日一次代
    為清償在案，故相對人已無債權存在，將來亦不可能發生債
    權，本件最高限額抵押權所擔保之債權已確定不存在，相對
    人自應將系爭抵押權登記塗銷，惟相對人竟持系爭抵押設定
    契約書等聲請拍賣抵押物，影響抗告人權益甚鉅。爰請求廢
    棄原裁定，駁回相對人於原審之聲請。
五、經查，相對人就其於原審之聲請，業已提出上開資料為證，
    而上開資料依形式上審查結果，已足堪認定本件最高限額抵
    押權擔保之債權存在，且債權已屆清償期而未受完全清償，
    揆之上開說明，即應准許拍賣抵押物，原審所為准予拍賣抵
    押物之裁定，於法尚無不合。至抗告人抗告意旨所指，不論
    是否屬實，核屬實體債權債務之爭執，然本件拍賣抵押物裁
    定係屬非訟事件，為裁定之法院僅得為形式上審查，並無確
    定實體上法律關係存否之效力，抗告人就此爭執應另循訴訟
    程序以求解決，非本件抗告程序所得審酌。抗告意旨指摘原
    裁定不當，求予廢棄，為無理由，應予駁回。　
六、據上論結，本件抗告為無理由。依非訟事件法第46條、第21
    條第2項、第24條第1項，民事訴訟法第495條之1第1項、第4
    49條第1項、第95條、第78條、第85條第1項前段，裁定如主
    文。　
中　　華　　民　　國　　111 　年　　3 　　月　　29　　日
                  民事第一庭  審判長法  官  李珮瑜
                                    法  官  楊明箴
                                    法  官  李宇璿
以上正本係照原本作成。
本裁定除以適用法規顯有錯誤為理由，不得再抗告。如提起再抗
告，應於收受本裁定後10日內委任律師為非訟代理人向本院提出
再抗告狀，並繳納再抗告費新臺幣1,000 元，並添具繕本1 件。
中　　華　　民　　國　　111 　年　　3 　　月　　29　　日
                                    書記官  鄧雪怡